【裁判字號】    90,易,408
【裁判日期】    900710
【裁判案由】    傷害等
【裁判全文】
臺灣士林地方法院刑事判決                            九十年度易字第四○八號
    聲  請  人  臺灣士林地方法院檢察署檢察官
    被      告  丙○○
                乙○○
右列被告因傷害等案件，經檢察官聲請以簡易判決處刑（八十九年度偵字第九三六三
號），本院認為不宜以簡易判決處刑（九十年度簡字第五九一號），改依通常程序判
決如左：
    主  文
丙○○傷害人之身體，處拘役肆拾日，如易科罰金，以參佰元折算壹日。扣案行動電
話壹支沒收。
乙○○傷害人之身體，處拘役肆拾日，如易科罰金，以參佰元折算壹日。
丙○○其餘被訴部分無罪。
    事  實
一、丙○○於民國八十九年九月十一日晚上九時許，在台北縣汐止市○○路一○五號
    前，因行車問題，與乙○○之母李昱姍發生爭執。適乙○○酒後自外返家，即趨
    前質問。丙○○竟基於傷害之犯意，以其所有、所持之行動電話毆擊乙○○臉部
    。乙○○亦基於傷害之犯意，出手反擊。雙方互毆，致乙○○受有左眼紅腫、臉
    部擦傷、左、右手指擦傷、瘀傷之傷害；丙○○受有頭部外傷、右前臂及頭皮枕
    部瘀傷之傷害。
二、案經乙○○、丙○○訴由台北縣警察局汐止分局移送台灣士林地方法院檢察署檢
    察官偵查後聲請簡易判決處刑。
    理  由
壹、有罪部分：
一、訊據被告丙○○固坦承有與被告乙○○之母甲○○發生爭執，然堅決否認有何傷
    害犯行，辯稱係被告乙○○毆打她，其並未還手等語。訊據被告乙○○固坦承有
    推被告丙○○，惟辯稱係自衛抵抗等語。經查：
（一）證人即現場目擊者丁○○證稱：「因為當時甲○○要進車庫，而丙○○車上有
      一位男性駕駛，因為有擋住所以在按喇叭，我出來看到甲○○及丙○○二人在
      爭吵，我是站在離案發現場三、四公尺處的門口，我有聽到丙○○向甲○○說
      『你住在這裡要小心』。由於一個人講國語，一個人講台語，我聽不清楚二個
      人到底吵什麼，其中丙○○說『車要讓他先過』，而甲○○說『開車庫門讓他
      先進去』，二個人當時聲音都一樣大，且一直在對罵，大概罵了四、五分鐘後
      ，被告乙○○才下班從往大路方向走路回來，是要來移車，乙○○回來後，發
      現他們二人在吵架，乙○○就前去了解情形，口氣也不是很凶，只是問一句『
      你是否要打我媽媽』，丙○○就用手上的行動電話打乙○○，是否是丙○○今
      天所提出的行動電話，因為當時很暗，所以我沒有看的很清楚，當時彭是拿行
      動電話往乙○○的頭部打下去，乙○○的眼鏡掉在地下，並手擋住眼睛，往後
      退了二步，另外一手則往外揮出要抵擋，因為丙○○害怕就要向我借電話，我
      害怕他又要叫人家來吵架，所以我不借他，後來好像是彭車內的人打電話給派
      出所，警察沒多久就來了，因為不是他打的話，警察不會這麼快來，這是我猜
      測的」、「（被告二人的打架情形為何？）他們只打了一下，乙○○當時並沒
      有倒下」、「（乙○○擋了一下是否有打到彭？）應該是有」（見本院審判筆
      錄）。參以證人丁○○雖為被告乙○○之母甲○○之鄰居，然其證稱與其僅為
      單純鄰居，碰到面會打招呼而已，應無迴護被告乙○○之可能。故證人丁○○
      之證詞應可採信。
（二）證人即被告乙○○之母甲○○證稱：「當天我開車回來，我車庫前因為車擋住
      ，我不能進去，我下來看車子是否有留電話，然後我就打電話給停車的人，要
      他將車移走，後來我在打電話時被告彭所坐的那輛車就在後面按喇叭，被告彭
      是從駕駛座旁的位置下車，並罵我擋路狗，之後擋我車庫的人將車開走，但彭
      那時還是在跟我吵，後來我就將車子停回車庫，彭就可以開走，但我停進去時
      ，她在外頭就說『原來你住在這裡，你要小心』。後來五分鐘後他又繞回來並
      將車停在巷口走進來，剛好我兒子被人載回來，當時我跟我兒子說剛才發生什
      麼事，然後看到彭，我兒子以為彭要打我，所以上前趨問，彭就拿行動電話打
      了我兒子好多下，她一打我兒子眼鏡就掉下來了，我兒子讓她打了幾下才用手
      回擊的一下，彭就倒地，彭起來後又要拿手機打我兒子，我兒子又回擋了一下
      ，彭又倒地，當時我有拉我兒子要他不要理他，彭倒地的地方有近水溝且有摩
      托車，彭後來再起來時，就沒有再發生打架」（見本院審判筆錄）。證人甲○○雖為被告乙○○之母，然其證詞所述情形與證人丁○○所述相符，且亦證稱
      被告乙○○有回擊被告丙○○，足見其並未袒護被告乙○○，其證詞亦可採信
      。
（三）被告丙○○雖辯稱其並未毆打被告乙○○等語。然與證人丁○○、甲○○所述
      不符；而被告乙○○受有左眼紅腫之傷害，有其提出之台北市立忠孝醫院驗傷
      診斷書一紙在卷可稽，亦與證人丁○○、甲○○證稱被告丙○○以行動電話打
      被告乙○○左眼一節相符。是被告丙○○上開所辯，不足採信。
（四）至於被告乙○○辯稱其係自衛等語。然證人丁○○證稱被告乙○○係手往外揮
      、證人甲○○證稱被告乙○○用手回擊一下；參以被告丙○○受有頭部外傷、
      右前臂及頭皮枕部瘀傷之傷害，有其提出之國泰綜合醫院內湖分院之診斷證明
      書一紙復卷可參，足見被告乙○○顯非基於防衛之意思，致被告丙○○受有有
      上開傷害。是被告乙○○上開所辯，並不足採。
（五）此外，復有被告丙○○所有之行動電話一支，扣案可證。
    綜上所述，本件事證明確，被告二人分別有事實欄所載之傷害犯行，堪以認定。
二、核被告二人所為，均係犯刑法第二百七十七條第一項之傷害罪。爰分別審酌被告
    二人素行、犯罪動機、手段、對方所受傷害及犯後態度等一切情狀，分別量處如
    主文所示之刑。查被告行為後刑法第四十一條已於九十年一月十日修正公布，並
    自同年月十二日生效，得易科罰金者，修正為犯最重本刑為五年以下有期徒刑以
    下之刑之罪，與修正前條文規定犯最重本刑為三年以下有期徒刑以下之刑之罪比
    較，以修正後條文有利於被告，依刑法第二條第一項前段規定，應適用修正後之
    刑法第四十一條第一項前段。故依該條規定，均諭知被告拘役易科罰金之折算標
    準。又扣案之行動電話一支，為被告丙○○所有供犯罪所用之物，應依法宣告沒
    收。
貳、無罪部分：
一、聲請意旨略以：被告丙○○於八十九年九月十一日晚上九時許，在台北縣汐止市
    ○○路一○五號前，因行車問題，與告訴人李昱姍發生爭執，被告丙○○竟出言
    「妳住這裡要小心」等語恐嚇，致告訴人李昱姍心生畏懼，因認被告丙○○涉有
    刑法第三百零五條之恐嚇罪嫌等語。
二、按犯罪事實應依證據認定之，無證據不得推定其犯罪事實；不能證明被告犯罪者
    ，應諭知無罪之判決，刑事訴訟法第一百五十四條、第三百零一條第一項分別定
    有明文。又認定不利於被告之事實，須依積極證據，苟積極證據不足為不利於被
    告之認定時，即應為有利被告之認定，更不必有何有利之證據，最高法院著有三
    十年上字第八一六號判例可資參照。再按刑法第三百零五條之恐嚇罪，係以加害
    生命、身體、自由、名譽、財產之事，恐嚇他人致生危害於安全為其構成要件。
三、訊據被告丙○○堅決否認有何恐嚇犯行，辯稱並未對告訴人甲○○稱：「你住這
    裡要小心」等語。經查：
（一）證人丁○○證稱：「我有聽到丙○○向甲○○說『你住在這裡要小心』」，證
      人即告訴人甲○○證稱：「她在外頭就說『原來你住在這裡，你要小心』」，
      其二人之證詞相符，應可採信，是被告丙○○有向告訴人甲○○稱：「你住這
      裡要小心」之事實，應可認定。
（二）被告丙○○固有向告訴人甲○○稱：「你住在這裡要小心」，惟所謂「你住在
      這裡要小心」，依字面上之意義並無法認定被告丙○○係以加害生命、身體、
      自由、名譽、財產之事恐嚇告訴人，故尚須參考其前後語或現場之情境來加以
      判斷。告訴人甲○○雖指稱：被告丙○○說要放火等語；然為被告丙○○所否
      認，證人丁○○亦證稱並未聽到，是告訴人甲○○此部分所指並不足採。而被
      告丙○○供稱：「當時我們是去看市場，當時是我客戶開車，我們只按了一聲
      喇叭，然後就在等，因為等了很久沒有回應，所以我就下車去看，甲○○當時
      在打電話，我有聽了一下，她是要打電話給擋住車庫的人移走車子，因為當時
      後面也有很多車子，我只要他是否可以先將車子移走，但她就說不要，所以才
      會爭吵，後來擋住車庫的車子移走後，因為我發現她車庫前有鐵條，我就跟她
      說她是路霸，是不對的行為，我沒有說要小心，後來我再回去時要抄門牌號碼
      時，我客戶跟我說不要，但我在找號碼時，我有看到李與黃在指指點點，我就
      跟李說不要說人家壞話」，參以前開證人丁○○、甲○○之證詞，足見被告丙○○與告訴人甲○○係因行車問題發生糾紛，雙方僅有言語之衝突，並無肢體
      之衝突。故被告丙○○稱「你住在這裡要小心」，是否當然有以加害生命、身
      體、自由、名譽、財產之事恐嚇他人之故意，即有可疑。況且，被告丙○○指
      告訴人甲○○以鐵條圍住車庫，並據其提出告訴人甲○○車庫前照片一張為證
      ，其如以此為由向相關單位檢舉而要告訴人甲○○小心，自非以加害生命、身
      體、自由、名譽、財產之事恐嚇他人。因此，本件尚有合理之可疑，認為被告
      丙○○之行為不構成刑法第三百零五條之恐嚇罪。
（三）綜上所述，被告丙○○既堅詞否認有何恐嚇之犯行，此外，復查無其他積極證
      據足資證明被告有何恐嚇之行為。揆諸前揭說明，既不能證明被告丙○○犯罪
      ，即應為無罪之諭知。
參、依刑事訴訟法第四百五十二條、第二百九十九條第一項前段、第三百零一條第一
    項、刑法第二條第一項前段、第二百七十七條第一項、第四十一條第一項前段、
    第三十八條第一項第二款、罰金罰鍰提高標準條例第一條前段、第二條，判決如
    主文。
本案經檢察官黃梅淑到庭執行職務。
中      華      民      國      九十      年      七      月      十    日
                                   臺灣士林地方法院刑事第一庭
                                       法  官  劉秉鑫
右正本證明與原本無異
如不服本判決應於送達後十日內向本院提出上訴狀
                                       書記官  徐基典
中      華      民      國      九十      年      七      月      十    日
附錄本案論罪科刑法條全文
刑法第二百七十七條第一項


司法院資訊處製作；財團法人民間司法改革基金會備份。
